【裁判字號】    95,訴,1381
【裁判日期】    951012
【裁判案由】    毒品危害防制條例
【裁判全文】
臺灣桃園地方法院刑事判決              95年度訴字第1381號
公  訴  人  台灣桃園地方法院檢察署檢察官
被      告  甲○○
上列被告因違反毒品危害防制條例案件，經檢察官於中華民國95
年6 月25日以同年度偵字第2646號提起公訴，被告於本院準備程
序進行中，就被訴事實為有罪之陳述，經本院告知簡式審判程序
意旨，並聽取公訴人及被告之意見後，本院合議庭裁定由受命
法官獨任依簡式審判程序審理並判決如下：
    主  文
甲○○施用第一級毒品，處有期徒刑陸月，如易科罰金，以參佰
元折算壹日。
    事  實
一、甲○○前因違反毒品危害防制條例案件，經臺灣桃園地方法
    院於民國93年9 月26日以同年度毒聲字第1317號裁定令入勒
    戒處所觀察、勒戒，其並於同年10月26日入勒戒處所。在所
    期間，經認有繼續施用毒品傾向，仍由同院於同年11月29日
    以同年度毒聲字第1632號裁定令入戒治處所強制戒治，並於
    同年12月6 日入所強制戒治，其戒治期間自93年12月2 日起
    算，並於94年12月1 日期滿執行完畢。詎其仍不知悔改，竟
    又於95年1 月18日凌晨約4 時許，在桃園縣中壢市○○路上
    某網路咖啡廳內，以香煙沾點第一級毒品海洛因而抽幾口之
    方式施用海洛因1 次。嗣於同日上午約10時4 分許，甲○○
    定期至警所採尿送驗後，因其尿液化驗結果呈嗎啡陽性反應
    ，始為警查悉上情。
二、案經桃園縣政府警察局中壢分局報告臺灣桃園地方法院檢察
    署檢察官偵查起訴。
    理  由
一、程序部分：本件被告陳永財所犯係死刑、無期徒刑或最輕本
    刑為3 年以上有期徒刑以外之罪，亦非屬高等法院管轄第1
    審之案件，其於準備程序中就被訴事實為有罪之陳述，經本
    院告知簡式審判程序之旨，並聽取當事人意見後，經本院合
    議庭依刑事訴訟法第273 條之1 第1 項規定裁定由受命法官
    獨任進行簡式審判程序，合先敘明。
二、上揭犯罪事實，業據被告甲○○於本院95年9 月28日審理時
    坦承不諱。此外，尚有桃園縣政府警察局中壢分局列管毒品
    人口尿液檢體採集送驗紀錄表、臺灣檢驗科技股份有限公司
    95 年2月9 日CH/2006/11460 號濫用藥物尿液檢驗報告在卷
    可稽，故被告確有於上開時、地施用第一級毒品海洛因之事
    實，應可認定。
三、查被告甲○○行為後，刑法條文業經修正公布並於95年7 月
    1 日施行。修正後刑法第2 條第1 項之規定，係規範行為後
    法律變更所生新舊法律比較適用之準據法，於修正後刑法施
    行後，應適用修正後刑法第2 條第1 項規定之從舊從輕之原
    則為比較；修正後刑法第2 條第2 項，則為同條第1 項之特
    別規定，於修正後刑法施行後，關於非拘束人身自由之保安
    處分，應依修正後刑法第2 條第2 項之規定，適用裁判時之
    法律。而修正後刑法第2 條第1 項係採從舊從輕原則，適用
    最有利於行為人之法律。既曰法律，自較刑之範圍為廣；除
    法律有特別規定者（如修正後刑法第2 條第2 項非拘束人身
    自由之保安處分適用裁判時法，修正後刑法施行法第9 條之
    3 規定之情形），應依其規定；或事關執行之緩刑之宣告，
    或犯罪在刑法修正施行前，自首在刑法施行後之自首部分，
    或程序之規定（程序從新，如刑法第40條沒收宣告之程序規
    定），應適用裁判時之修正後刑法之規定外；依修正後刑法
    第2 條第1 項比較時，應就罪刑有關之共犯、未遂犯、連續
    犯、牽連犯、結合犯，以及累犯加重，自首減輕暨其他法定
    加減原因（如身分加減）與加減例等一切情形，綜其全部之
    結果而為比較後，整個之適用，不能割裂而分別適用有利益
    之條文。關於易科罰金之折算標準、易服勞役之折算標準及
    期限、罰金與死刑是否併予執行、多數有期徒刑定應執行之
    刑時之最高刑期之限制等之修正，事涉行為人易刑折算標準
    金額之多寡與期限之長短及定執行刑時能否就罰金刑併予執
    行或有期徒刑定應執行之刑時最高度之限制，亦均屬依修正
    後刑法第2 條第1 項所應比較適用法律之範圍。拘束人身自
    由之保安處分，並非屬修正後刑法第2 條第2 項規定應適用
    裁判時法之範圍，除有特別規定者外，亦屬應依修正後刑法
    第2 條第1 項比較適用之法律；從刑附屬於主刑，除法律有
    特別規定者外，依主刑所適用之法律（以上參考最高法院95
    年5 月23日刑事庭第8 次會議決議及最高法院24年上字第46
    34號、24年上字第5292號、27年上字第2615號判例）。是與
    本案相關之法律變更有如下述：
    有關易科罰金部分：罰金罰鍰提高標準條例第2 條業已刪除
    ，刑法第41條第1 項前段關於易科罰金之折算標準已由舊法
    之銀元1 百元、2 百元、3 百元修正為新臺幣（下同）1 千
    元、2 千元、3 千元，因屬科刑規範事項之變更，其折算標
    準為裁判時所應諭知，自有就新舊法規定比較之必要，經比
    較新舊法結果，以被告行為時之舊法較為有利於被告，故自
    應依修正後刑法第2 條第2 項前段之規定，適用行為時法。
四、故核被告甲○○所為，係違反行為時之毒品危害防制條例第
    10條第1 項施用第一級毒品罪。爰審酌被告雖於警詢、偵訊
    中否認犯行，惟此係懼刑事責任加諸之正常反應，但於本院
    審理時終能幡然悔悟，自白犯行；且本案被告僅施用第一級
    毒品1 次，又因知即將定期驗尿而僅抽數口而已，此自戕行
    為所生危害顯非重大，及其犯罪動機、目的、手段、智識程
    度、素行等一切情狀，量處如主文所示之刑，並依修正前罰
    金罰鍰提高標準條例第2 條規定，諭知易科罰金之標準，以
    勵自新。
據上論斷，依刑事訴訟法第273 條之1 第1 項、第299 條第1 項
前段，修正後刑法第2 條第1 項前段，行為時毒品危害防制條例
第10條第1 項、修正前刑法第11條前段、第41條第1 項前段，修
正前罰金罰鍰提高標準條例第2 條，判決如主文。
本案經檢察官丁俊成到庭執行職務。
中    華    民    國    95    年    10    月    12    日
                          刑事第6庭法官  崔秉君
以上正本證明與原本無異。
如不服本判決，應於判決送達後10日內向本院提出上訴狀（應附
繕本），上訴於臺灣高等法院。
                                 書記官  劉霜潔
中    華    民    國    95    年    10    月    12    日
附錄：
毒品危害防制條例第10條
施用第一級毒品者，處 6 月以上 5 年以下有期徒刑。
施用第二級毒品者，處 3 年以下有期徒刑。


司法院資訊處製作；財團法人民間司法改革基金會備份。
